臺灣板橋地方法院民事判決　　　　　　 100年度訴字第1861號
原　　　告　陳林月鳳
　　　　　　陳建忠即義明裝訂廠.
共　　　同
訴訟代理人　胡文英律師
被　　　告　楊錦重
上列當事人間請求協同公證事件，經本院於民國100 年11月17日
言詞辯論終結，茲判決如下：
    主  文
原告之訴駁回。
訴訟費用由原告負擔。
    事實及理由
壹、程序方面：
    被告經合法通知未於言詞辯論期日到場，核無民事訴訟法第
    386 條各款所列情形，爰依原告聲請，由其一造辯論而為判
    決。
貳、實體方面：
一、原告主張：
  (一)原告從事書籍印刷裝訂營運業務，原在新北市○○區○○街
    119 巷設廠，因本國勞工短缺，乃僱用部分外勞協助裝訂工
    作，工作量擴大，原有廠房不敷使用，遂於民國98年4 月1
    日簽訂房屋租賃契約書，向被告楊錦重承租位於新北市泰山
    區○○○路175 號之廠房乙幢，擺放重型機械，繼續從事文
    件書籍裝訂作業，租賃期間自98年4 月20日起，至101 年4
    月19日止，每月租金新臺幣（下同）103,000 整。原告從原
    廠房調派部分外籍勞工前來工廠，而新北市政府勞工局以製
    造業雇主從甲工廠調派外籍勞工至承租之乙工廠從事相關工
    作，基於行政管理等因素考量，認租賃契約應經法院或民間
    公證人辦理公證，原告依照新北市政府勞工局之指示，請求
    被告協同公證，遭受被告拒收函件，並置之不理。
  (二)據側面查悉，被告擁有多座廠房出租，倘若每件必須公證，
    勢必繳交鉅額稅金，因而拒絕公證，被告抗爭公證之理由在
    於逃稅，原告難以苟同。
  (三)原告係本於兩造間租賃關係之公證請求權，及依就業服務法
    第46條第1 項、第57條第1 項第4 款（原告書狀誤植為54條
    第1 項第4 款）規定，以及行政院勞工委員會100 年3 月9
    日勞職字第1000003036號函，新北市政府勞工局100 年3 月
    22日北勞外字第1000246299號函等法源依據，提起本件訴訟
    。而以目前臺灣地區租賃市場都有公證之習慣，以確保雙方
    權益，並依習慣請求被告公證。為此聲明：被告應將兩造於
    98年4 月1 日所簽訂承租座落新北市○○區○○路中港南路
    175 號廠房之房屋租賃契約書協同原告向臺灣板橋地方法院
    公證處辦理公證。
二、被告經合法通知，未於言詞辯論期日到場，亦未提出書狀作
    何聲明或陳述。
三、得心證之理由：
  (一)原告主張因從事書籍印刷裝訂營運業務，基於擴廠之需而於
    98年4 月1 日與被告楊錦重簽訂房屋租賃契約書，向被告承
    租其所有位於新北市泰山區○○○路175 號之廠房，租賃期
    間自98年4 月20日起，至101 年4 月19日止，原告並自原廠
    房調派部分外籍勞工前來工廠；而新北市政府勞工局以製造
    業雇主從甲工廠調派外籍勞工至承租之乙工廠從事相關工作
    ，基於行政管理等因素考量，認租賃契約應經法院或民間公
    證人辦理公證，原告依照新北市政府勞工局之指示，請求被
    告協同公證，遭受被告拒收函件，並置之不理等事實，業據
    原告提出房屋租賃契約書乙份、切結書2 份、新北市政府勞
    工局100 年3 月22日北勞外字第1000246299號函、行政院勞
    工委員會100 年3 月9 日勞職字第1000003036號函、胡文英
    律師事務所100 年4 月1 日100 年度英律字第005 號函及其
    招領逾期信封等（以上均影本）為證，且被告對於原告主張
    之上開事實，已於相當時期受合法之通知，而於辯論期日不
    到場，亦未提出準備書狀爭執，依民事訴訟法第280 條第3
    項準用同條第1 項之規定，視同自認，自堪信為真實。
  (二)惟查：
    1.按依民法第2 章第5 節租賃章節之規定，承租人於租賃關
      係中負有保管（民法第432 條）、損害賠償（民法第433
      條、第434 條、第444 條第2 項）、通知（民法第437 條
      ）、依約定方法使用收益（民法第438 條）、支付租金（
      民法第439 條）、不得轉租（民法第443 條）等法定義務
      ，並無出租人負有協同出租人辦理租契約書公證義務之規
      定。而細閱兩造間所訂立之租賃契約書，其上亦無任何有
      關兩造應就租賃契約書辦理公證之約定。是以兩造之間固
      存在租賃關係，惟被告並無任何應就租賃契約書協同辦理
      公證之法定義務及約定義務。從而原告主張本於租賃法律
      關係之公證請求權而為請求原告辦理租賃契約之公證，顯
      乏所據，自非有理。
    2.次按「雇主聘僱外國人在中華民國境內從事之工作，除本
      法另有規定外，以下列各款為限：‧‧‧八、海洋漁撈工
      作。九、家庭幫傭。十、為因應國家重要建設工程或經濟
      社會發展需要，經中央主管機關指定之工作。」、「雇主
      聘僱外國人不得有下列情事：‧‧‧四、未經許可，指派
      所聘僱從事第四十六條第一項第八款至第十款規定工作之
      外國人變更工作場所。」，就業服務法第46條第1 項第8
      款至第10款、第57條第4 款固定有明文。惟上開規定，係
      指示雇主於聘僱外國人時應遵行之義務，未有任何規範雇
      主以外第三人之內容，尤無關於雇主為聘僱外國人工作而
      承租工作場所時，出租人應協同辦理租賃契約書公證之規
      定。而新北市政府勞工局100 年3 月22日北勞外字第
      1000246299號函及行政院勞工委員會100 年3 月9 日勞職
      字第1000003036號函，均係指示原告於變更所聘僱外國人
      原工作場所時，應提供經法院或民間公證人辦理公證之租
      賃契約，始得合法調派外國人至承租之其他工廠從事工作
      ，並非表示承租人應協同辦理公證之內容。況該二函件實
      屬行政機關本於機關執掌所為之意思表示，至多僅屬對於
      原告為行政指導之性質，而非經立法院通過總統公布施行
      之法律，自不足發生賦加任何民事法律義務於被告之效果
      。是原告據此請求被告就兩造間租賃契約書協同辦理公證
      ，亦無理由。
    3.末按習慣法之成立，須以多年慣行之事實及普通一般人之
      確信心為其基礎，且習慣僅於法律無明文規定時有補充之
      效力，最高法院分別著有17年上字第613 號、37年上字第
      6809號判例可循。原告雖主張以目前臺灣地區租賃市場都
      有公證之習慣，以確保雙方權益，而並依習慣請求被告公
      證；惟其就所主張臺灣地區租賃市場向有公證習慣之事實
      ，並未舉證以實其說，自難信屬真實。且公證本屬法律行
      為當事人得任意採行之程序，除法律別有規定外，並無使
      當事人負有辦理公證之義務；而民法租賃章節並未規定租
      賃關係當事人就租賃契約有辦理公證之義務，其立法規範
      意旨當仍在使出租人與承租人得自由決定是否公證，自不
      能以市場習慣補充之。是以原告本於習慣請求被告辦理系
      爭租賃契約之公證，仍非有理。
  (三)綜上所述，原告主張本於租賃法律關係、就業服務法第46條
    第1 項、第57條第1 項第4 款、行政院勞工委員會100 年3
    月9 日勞職字第1000003036號函、新北市政府勞工局100 年
    3 月22日北勞外字第1000246299號函及市場習慣等請求權基
    礎，請求被告就系爭租賃契約書協同辦理公證，為無理由，
    應予駁回。
四、據上論結，本件原告之訴為無理由，依民事訴訟法第385 條
    第1項、第78 條 ，判決如主文。
中    華    民    國   100    年    11    月    30    日
                  民事第二庭  法  官  楊博欽
以上正本係照原本作成
如對本判決上訴，須於判決送達後20日內向本院提出上訴狀。如
委任律師提起上訴者，應一併繳納上訴審裁判費。
中    華    民    國   100    年    11    月    30    日
                              書記官  林姍